臺灣桃園地方法院刑事判決
                                 111年度審金訴字第346號
公  訴  人  臺灣桃園地方檢察署檢察官
被      告  邱垂周


                    （另案在法務部○○○○○○○○○執行中）
上列被告因詐欺等案件，經檢察官提起公訴（110年度偵字第401
28號），被告於準備程序中就被訴事實為有罪之陳述，經告知簡
式審判程序之旨，並聽取公訴人、被告之意見後，由本院合議庭
裁定由受命法官獨任進行簡式審判程序，判決如下：
    主  文
邱垂周共同犯洗錢防制法第十四條第一項之洗錢罪，處有期徒刑
肆月，併科罰金新臺幣壹萬元，罰金如易服勞役，以新臺幣壹仟
元折算壹日。
    事  實
一、邱垂周與「廖時寬」之成年男子共同基於詐欺取財及掩飾詐
    欺取財不法犯罪所得去向之犯意聯絡，邱垂周先於民國110
    年9月間某時，將其所申辦之中國信託商業銀行帳號0000000
    00000帳戶（下稱本案帳戶）提供予「廖時寬」使用；嗣「
    廖時寬」取得上開帳戶資訊後，即共同意圖為自己不法所有
    ，於110年8月13日某時許，透過通訊軟體Line，向周子涵佯
    稱有投資管道云云，致周子涵陷於錯誤，於110年9月22日14
    時28分許，匯款新臺幣（下同）3萬元至本案帳戶，再由邱
    垂周與廖時寬共同前往桃園市○○區○○路0段00號之統一超商
    信華門市，持本案帳戶之提款卡以操作自動櫃員機之方式分
    別於同日16時9分許、同日16時10分許領款10萬元、2萬元後
    ，再將上開所領得之款項交付予廖時寬。
二、案經周子涵訴由桃園市政府警察局桃園分局報告臺灣桃園地
    方檢察署檢察官偵查起訴。
    理  由
一、證據名稱：
（一）被告邱垂周於偵查、本院準備程序及審理時之自白。
（二）告訴人周子涵於警詢時之證述。
（三）監視器影片翻拍照片7張、本案帳戶交易明細。
二、公訴意旨雖認於事實一之犯行，被告係與「廖時寬」及所屬
    之詐欺集團成員間，共同基於三人以上詐欺取財之犯意聯絡
    所為，然查：
（一）刑法第339條之4第1項第2款之共同詐欺取財罪，其中三人
      以上係屬加重之構成要件要素，所稱三人當指自然人而言
      ，而關於此構成要件要素之證明，應本於嚴格證明法則，
      依檢察官所舉之全部卷證，足認確實有三人以上共同參與
      詐欺取財犯罪之事實為限。
（二）按刑法上犯罪之故意，只須對於犯罪事實有所認識，有意
      使其發生或其發生不違背其本意，仍予以實施為已足，不
      以行為人主觀之認識與客觀事實兩相一致為必要，故行為
      人主觀上欲犯某罪，事實上卻犯他罪時，依刑罰責任論之
      主觀主義思潮，首重行為人之主觀認識，應以行為人主觀
      犯意為其適用原則，必事實上所犯之他罪有利於行為人時
      ，始例外依該他罪處斷。從而行為人主觀上欲犯某罪，但
      事實上所為係構成要件略有不同之他罪，揆之「所犯重於
      犯人所知，從其所知」之法理，自應適用行為人主觀上所
      認識之該罪論處（最高法院92年度台上字第1263號判決意
      旨參照）。亦即犯罪須主觀上對於犯罪事實有所認識，而
      仍實行客觀事實，主觀意思與客觀事實一致，始足構成。
      如行為人對於實行犯罪事實之主觀意思，與客觀事實不相
      一致，而有所犯重於所知情形者，因主觀上欠缺重罪認識
      之故，僅能以輕罪論斷。是故意犯罪之成立，需客觀構成
      要件事實全部實現，行為人主觀上並對構成要件事實之實
      現有認識及意欲，方為已足，亦即主觀（所知）及客觀（
      所犯）必須相互對應，缺一不可。
（三）被告於警詢、偵訊及本院準備程序中皆供稱本件犯行僅有
      接觸「廖時寬」此一人等語，「廖時寬」其人及向告訴人
      杜情構節詐騙者，究係一人裝腔分飾數角或不止一人，諸
      此殊乏證據可資審確判明，既如是，再基於「事證有疑，
      利歸被告，罪疑唯輕」之原則，當僅得認參與本件詐財者
      但只被告與「廖時寬」之成年男子共犯詐欺取財犯行，公
      訴人指參與者尚兼括「廖時寬」所屬之詐騙集團成員，稍
      有誤解，應予敘明。　　　
四、論罪科刑：
（一）核被告所為，係犯刑法第339條第1項之詐欺取財罪、洗錢
      防制法第14條第1項之一般洗錢罪。其與「廖時寬」間，
      就上開犯行，有犯意聯絡及行為分擔，為共同正犯。公訴
      意旨因誤認參與本件詐財者尚兼括「廖時寬」所屬之詐騙
      集團成員，指被告係構成刑法第339條之4第1項第2款之三
      人以上共同犯詐欺取財罪，自屬未洽，惟基本社會事實相
      同，爰依法變更起訴法條逕予審判。
（二）被告二次提領之行為，係基於單一詐欺取財之犯意，時間
      緊接，詐騙手法及事由同一，侵害相同法益，各行為之獨
      立性極為薄弱，依一般社會健全觀念，難以強行分開，在
      刑法評價上，應視為數個舉動之接續進行，屬接續犯。再
      被告領取款項後轉交「廖時寬」而掩飾該犯罪所得之去向
      ，所為洗錢行為與詐欺取財行為間具有行為局部同一之關
      係，是其所犯詐欺取財罪及一般洗錢罪間，屬一行為觸犯
      數罪名之想像競合犯，應依刑法第55條前段之規定，從一
      重依一般洗錢罪處斷。
（三）被告於本院審理中自白洗錢犯罪，應依洗錢防制法第16條
      第2 項規定，減輕其刑。　　
（四）審酌被告提供帳戶予他人，遂行詐欺犯行，且製造金流斷
      點，掩飾詐欺犯罪所得去向，破壞社會治安與金融秩序，
      並造成告訴人受有財產上之損害，所為實屬不該，而應予
      非難，又其尚未與告訴人達成和解，惟念被告尚能坦承犯
      行，兼衡其犯罪之動機、目的、手段、素行等一切情狀，
      量處如主文所示之刑，並就罰金部分諭知如易服勞役之折
      算標準。
五、沒收：
    按「犯罪所得，屬於犯罪行為人者，沒收之。但有特別規定
    者，依其規定」、「前二項之沒收，於全部或一部不能沒收
    或不宜執行沒收時，追徵其價額」、「第1項及第2項之犯罪
    所得，包括違法行為所得、其變得之物或財產上利益及其孳
    息」、「犯罪所得已實際合法發還被害人者，不予宣告沒收
    或追徵」，刑法第38條之1第1項、第3至5項雖定有明文，惟
    本件並無證據可憑認被告有因提供本案帳戶資料並交付詐得
    款項而實獲報酬或朋分詐得之贓款，是既難認之有犯罪所得
    ，於法亦不得諭知沒收或追徵價額。
六、不另為無罪之諭知部分：
（一）公訴意旨另指被告邱垂周自109年9月起加入「廖時寬」所
      屬之詐欺集團，而參與該詐欺集團犯罪組織，因認被告於
      此係涉犯組織犯罪防制條例第3條第1項之參與犯罪組織罪
      嫌等語。
（二）按組織犯罪防制條例所稱犯罪組織，指「3人以上」，以
      實施強暴、脅迫、詐術、恐嚇為手段或最重本刑逾5年有
      期徒刑之刑之罪，所組成具有持續性或牟利性之有結構性
      組織，為組織犯罪防制條例第2條第1項所明定。第查，本
      件僅得認正犯之人數係未達3人，被告僅與「廖時寬」共
      犯而已，既如前述，是自無從謂被告尚有參與「3人以上
      」所組成具有持續性或牟利性之有結構性犯罪組織之舉，
      殊未能課賦該罪之責，然公訴人既認此與前揭經本院論罪
      部分，有想像競合犯之裁判上一罪關係，爰不另為無罪之
      諭知。   
據上論斷，應依刑事訴訟法第273 條之1 第1 項、第299 條第1
項前段、第300 條、第310 條之2 、第454 條第1 項，判決如主
文。
本案經檢察官董諭到庭執行職務。
中    華    民    國   111    年    6    月    2     日
                      刑事審查庭  法  官  李佳穎
以上正本證明與原本無異。
如不服本判決應於收受判決後20日內向本院提出上訴書狀，並應
敘述具體理由。其未敘述上訴理由者，應於上訴期間屆滿後20日
內向本院補提理由書（均須按他造當事人之人數附繕本），「切
勿逕送上級法院」。
                                  書記官  陳泳儐
中　　華　　民　　國　　111 　年　　6 　　月　　6 　　日
附本件論罪科刑依據之法條：
中華民國刑法第339條
意圖為自己或第三人不法之所有，以詐術使人將本人或第三人之
物交付者，處5 年以下有期徒刑、拘役或科或併科50萬元以下罰
金。
以前項方法得財產上不法之利益或使第三人得之者，亦同。
前二項之未遂犯罰之。
（罰金部分，已依刑法施行法第1 條之1 第1 項規定，貨幣單位
變更為新臺幣）
洗錢防制法第14條
有第二條各款所列洗錢行為者，處 7 年以下有期徒刑，併科新
臺幣 5 百萬元以下罰金。
前項之未遂犯罰之。
前二項情形，不得科以超過其特定犯罪所定最重本刑之刑。